【裁判字號】    90,訴,220
【裁判日期】    901119
【裁判案由】    損害賠償
【裁判全文】
臺灣臺中地方法院民事判決  九十年度訴字第二二○號
    原      告  丙○○
    複  代理人  羅庭章
    被      告  乙○○
                甲○○
右當事人間因侵權行為損害賠償事件，原告提起刑事附帶民事訴訟，經本院刑事庭裁定移送
（八十九年度附民字第三八二號）前來，本院判決如左：
    主      文
被告應連帶付原告新臺幣壹拾萬元，及自民國八十九年十一月十一日起至清償日止，按年息
百分之五計算之利息。
原告其餘之訴駁回。
訴訟費用由被告連帶負擔五分之一，餘由原告負擔。
本判決於原告以新臺幣萬仟元為被告供擔保後，得假執行。
原告其餘假執行之聲請駁回。
    事    實
甲、原告方面：
一、聲明：
  (1)被告應連帶給付原告新臺幣（下同）五十萬元，及自民國八十九年十一月十一日即最後
    起訴狀繕本送達翌日起至清償日止，按年息百分之五計算之利息。
  (2)願供擔保請准宣告假執行。
二、陳述：
    被告乙○○偶因細故於八十九年一月一日夥同被告甲○○，共同基於侵害原告身體之故
    意，在臺中市○○路二八三號漂亮髮型美容店前毆打原告之臉部、頭部及身體其他部位
    ，致原告受有左側臉部及上脣挫傷、左小指擦挫傷等身體上之傷害，並經本院及臺灣高
    等法院臺中分院判決被告二人共同傷害罪確定在案。按數人共同不法侵害他人之權利者
    ，連帶負損害賠償責任，不法侵害他人之身體、健康、名譽或自由者，被害人雖非財產
    上之損害，亦得請求賠償相當金額，民法第一百八十五條第一項、第一百九十五條分別
    定有明文。被告二人均係國中畢業，明瞭暴力行為會傷及原告並構成刑責，且被告乙○○為酒店公關小姐，月入數十萬元，被告甲○○在新竹科學園區工作，二人收入頗豐，
    竟於光天化日下，不顧阻攔對原告無理痛毆，又原告已躲入髮型室內，被告二人仍不願
    離去，等候原告走出店外後再次施暴，使原告心有餘悸，故衡量雙方身份、學歷、收入
    等因素，被告應連帶給付原告慰撫金五十萬元及其利息。
三、證據：提出本院八十九年度訴字第一六五七號、臺灣高等法院臺中分院九十年度上訴字
    第一０九號刑事判決影本各一份、原告畢業證書影本一份、郵政存簿儲金簿影本一份、
    被告二人戶籍謄本各一份為證。
乙、被告方面：
一、被告乙○○部分：
  (1)聲明：原告之訴駁回。
  (2)陳述：
    兩造固曾於八十九年一月一日在臺中市○○路漂亮髮型美容店前發生拉扯，並無毆打原
    告，雙方均受有身體上之輕微擦傷，被告乙○○依法即得對原告請求損害賠償，惟為免
    訟事煩累，兼為求息事寧人，遂不願另行起訴請求原告員損害賠償。原告於雙方拉扯之
    際，依起訴狀所載係受有左側臉部及上唇挫傷、左手小指擦傷等身體上之傷害，所受傷
    害甚微。且被告亦為此魯莽舉動，深自懊悔，又遭有罪判決在案，實已付出慘重之代價
    ，原告今請求五十萬元慰撫金，顯屬不當。按慰撫金之數額，應衡量致損害之大小、兩
    造學經歷、社會地位、經濟情況一體審酌，以本件而言，原告受傷甚輕，事發之前，雙
    方誼屬摯交，且均在酒廊擔任公關小姐，被告年齡僅二十一歲，國中畢業學歷，無論社
    會經歷及所受教育程度，為此等細微過錯，不應責令其負擔鉅額精神損害賠償。再參酌
    被告早已辭去酒店公關小姐之工作，並嫁為人婦，甫於九十年九月六日產下一子，現專
    職撫育小孩，照顧家庭，並無任何工作收入，經濟來源有賴配偶從事運輸貨物之駕駛工
    作收入，勉可維持生活，亦無餘裕可茲賠付龐大之慰撫金。況就原告之工作、社會地位
    、學經歷，縱其受有經神上損害，亦不致如其主張有達五十萬元之鉅。
  (3)證據：提出出生證明書影本一份。
二、被告甲○○未於言詞辯論期日到場，亦未提出準備書狀作何聲明或陳述。
丙、本院依職權調閱本院八十九年度訴字第一六五七號、臺灣高等法院臺中分院九十年度上
    訴字第一０九號刑事案卷。
    理      由
一、按訴狀送達後，原告不得將原訴變更或追加他訴，但擴張或減縮應受判決事項之聲明者
    ，不在此限；本件原告起訴聲明為求為判決被告應連帶給付原告八十萬元及自起訴狀繕
    本送達翌日起至清償日止，按年息百分之五計算之利息，於訴訟中將金額擴張為一百二
    十萬元，嗣又變更為被告應連帶給付原告五十萬元，及自最後起訴狀繕本送達翌日起至
    清償日止，按年息百分之五計算之利息，核屬擴張、減縮應受判決事項之聲明，於法尚
    無不合，應予准許，首先敘明。又本件被告甲○○未於言詞辯論期日到場，核無民事訴
    訟法第三百八十六條各款所列情形，爰依原告聲請，由其一造辯論而為判決。
二、本件原告主張被告乙○○偶因細故於八十九年一月一日夥同被告甲○○，共同基於侵害
    原告身體之故意，在臺中市○○路二八三號漂亮髮型美容店前毆打原告之臉部、頭部及
    身體其他部位，致原告受有左側臉部及上脣挫傷、左小指擦挫等身體上之傷害，並經本
    院及臺灣高等法院臺中分院判決被告二人共同傷害罪確定在案。按數人共同不法侵害他
    人之權利者，連帶負損害賠償責任，不法侵害他人之身體、健康、名譽或自由者，被害
    人雖非財產上之損害，亦得請求賠償相當金額，民法第一百八十五條第一項、第一百九
    十五條分別定有明文。被告二人均係國中畢業，明瞭暴力行為會傷及原告並構成刑責，
    且被告乙○○為酒店公關小姐，月入數十萬元，被告甲○○在新竹科學園區工作，二人
    收入頗豐，竟於光天化日下，不顧阻攔對原告無理痛毆，又原告已躲入髮型室內，被告
    二人仍不願離去，等候原告走出店外後再次施暴，致原告受有傷害，爰依侵權行為之法
    律關係，請求被告連帶賠償損害等情，被告乙○○則以兩造僅發生拉扯，被告並無毆打
    原告，原告於雙方拉扯之際，依起訴狀所載係受有左側臉部及上唇挫傷、左手小指擦傷
    等身體上之傷害，所受傷害甚微，且事發之前，雙方誼屬摯交，且均在酒廊擔任公關小
    姐，被告年齡僅二十一歲，國中畢業學歷，無論社會經歷及所受教育程度，為此等細微
    過錯，不應責令其負擔鉅額精神損害賠償。再參酌被告早已辭去酒店公關小姐之工作，
    並嫁為人婦，甫於九十年九月六日產下一子，現專職撫育小孩，照顧家庭，並無任何工
    作收入，經濟來源有賴配偶從事運輸貨物之駕駛工作收入，勉可維持生活，亦無餘裕可
    茲賠付龐大之慰撫金。況就原告之工作、社會地位、學經歷，縱其受有經神上損害，亦
    不致如其主張有達五十萬元之鉅等語置辯。
三、經查：原告主張被告二人於八十九年一月一日在臺中市○○路二八三號漂亮髮型美容店
    前共同毆打原告之臉部、頭部及身體其他部位，致原告受有左側臉部及上脣挫傷、左小
    指擦挫等傷體上之傷害，並經本院及臺灣高等法院臺中分院判決被告二人共同傷害罪確
    定在案之事實，業據原告提出本院八十九年度訴字第一六五七號、臺灣高等法院臺中分
    院九十年度上訴字第一０九號刑事判決影本各一份為證  並經本院調閱上開刑事案卷核
    閱屬實，並有與原告述傷害情節相符之財團法人私立中國醫藥學院附設醫院診斷證明書
    附於上開案卷之偵查卷內可資佐證，復為被告乙○○所不爭執，堪信為真實。惟被告乙○○否認有毆打原告之行為，辯稱僅係拉扯而已。惟查：被告乙○○自承有與原告拉扯
    ，顯見兩造確有肢體接觸，而於被告甲○○於偵查中供稱「當天是乙○○打電話給我，
    丙○○在該店，之前我知道她們間有糾紛，所以才去打丙○○，我本身與丙○○並無任
    何糾紛，上次庭訊說有糾紛，是為了維護乙○○」等語，復於通緝到案時供稱「那天我
    先載乙○○去作頭髮，我去修機車，後來乙○○打電話給我，說丙○○人在漂亮髮型美
    容店，她打我行動電話通知我的，我先進去店內找乙○○，丙○○正好在做頭髮，乙○○叫我到店門外等丙○○，準備要打她，替乙○○報仇，當時我在打丙○○時，有十幾
    個人出來勸架，．．．我在外面打丙○○時，因人很多，乙○○有趁亂踢了丙○○兩腳
    ．．．」等語，而刑事案件中證人許碧琳證稱「當時我與客人在講電話，就看到門外馬
    路上那叫小翠之女子在打丙○○，我便與店中之師父就上前將小翠拉開，丙○○就往店
    內走，當走到走廊上時，丙○○就軟倒在走廊上，這時乙○○就從店內上前抓住丙○○
    之頭髮，並以手掌打丙○○之臉及頭，丙○○便跑到店內美容室躲，這時乙○○及小翠
    還未離開，當丙○○從美容室走出來，小翠及乙○○又上前毆打丙○○．．．」等語，
    並於刑事案件一審審理中證稱「．．．在店外馬路上有看到小翠打丙○○，我叫她們不
    要打，當時是小翠打丙○○，丙○○沒有還手，丙○○要跑回店內時，在門口乙○○就
    出來打她，．．．」等語，另證人張紓懷於警訊時稱「．．．乙○○從店內走出來，打
    丙○○，並抓她的頭髮，這時店中之男設計師就過去將乙○○拉開，丙○○就跑到店內
    美容室躲起來，並將門反鎖，這時乙○○及小翠並未離開，當丙○○走出來時，乙○○
    及小翠又上前毆打丙○○．．．」等語，復於審理中稱「．．．我有看到綽號糖果及小
    翠兩人共同毆打丙○○，且糖果就是乙○○．．．」等語，業經本院調借八十九年度訴
    字第一六五七號、臺灣高等法院臺中分院九十年度上訴字第一０九號刑事案卷核閱明確
    ，足徵被告乙○○確有毆打原告之情事，而上開刑事案件亦均認定被告二人確有傷害原
    告之犯行，有上開刑事判決二份可憑，被告乙○○辯以並無毆打云云，當不足採。而被
    告甲○○經合法通知未到庭，且未提出書狀供本院審酌，本院審酌上開相關事證結果，
    亦堪信原告主張之事實為真正。且原告係因被告二人毆打而受傷等情，已如前述，從而
    ，被告等二人之行為與原告受傷結果間，有因果關係，亦屬明確。
四、按因故意或過失，不法侵害他人之權利者，負損害賠償責任。數人共同不法侵害他人之
    權利者，連帶負損害賠償責任﹔不能知其中孰為加害人者，亦同。又不法侵害他人之身
    體、健康、名譽、自由、信用、隱私、貞操，或不法侵害其他人格法益而情節重大者，
    被害人雖非財產上之損害，亦得請求賠償相當之金額。民法第一百八十四條第一項前段
    、第一百八十五條第一項及第一百九十五條第一項分別定有明文。原告主張被告不法侵
    害原告之身體，導致其受有損害，既經認定，對於原告因而所受之非財產上之損害賠償
    ，自應負連帶賠償責任。本院茲就原告所為之請求因被告二人毆打致原告受有左側臉部
    及上脣挫傷、左小指擦挫傷等身體上之傷害，受有精神上之損害，審酌原告係私立新民
    高級商工職業學校臺中市附設高級商工職業進修學校畢業之學歷，有原告之畢業證書影
    本一份在卷可參，而其經濟能力就其存款為十四萬九千五百六十元，有原告之郵政存簿
    儲金簿影本一份可憑，而被告乙○○甫生產完，有出生證明書影本一份可參，且先前雖
    在酒店工作，惟目前無工作，其學歷為高中肄業，經濟來源仰仗其夫從事貨運駕駛維生
    ，業據被告乙○○陳明，而被告甲○○並無職業，教育程度為國中畢業，業經本院調閱
    刑事案件偵查卷所附八十九年一月二十三日偵訊筆錄核閱屬實，爰就兩造之經濟能力、
    身分、地位及原告所受傷害等一切情狀，認原告之非財產上損害賠償請求，以一十萬元
    為適當，是原告之慰撫金請求在此範圍內，為有理由，逾此部分之請求，於法未合，不
    應准許。
五、從而，原告訴請被告連帶給付其一十萬元，及自八十九年十一月十一日起至清償日止，
    按年息百分之五計算之利息，核屬正當，應予准許，逾此部分之請求，於法未合，應予
    駁回。
六、本件事證已臻明確，兩造其餘攻擊及防禦方法，於本件為判決之基礎無礙，爰不予一一
    論列，併此敘明。
七、原告陳明願供擔保，聲請宣告假執行，經查原告勝訴部分，核無不合，爰酌定相當金額
    准許之，至原告敗訴部分，其假執行之聲請即失所附麗，應併予駁回。
據上論結，本件原告之訴為一部有理由，一部無理由，依民事訴訟法第三百八十五條第一項
前段、第七十九條但書、第八十五條第二項、第三百九十條第二項，判決如主文。
中        華        民        國   九十     年     十一      月     十九      日
                                臺灣台中地方法院民事第三庭
~B法      官  陳  葳
右為正本係照原本作成
如對本判決上訴，須於判決送達後廿日內向本院提出上訴狀
中        華        民        國   九十     年     十一      月     十九      日
~B法院書記官


司法院資訊處製作；財團法人民間司法改革基金會備份。
